最高法院刑事判決　　　　　　　　　　　　　　　九十一年度台上字第六○九六號
　　上　訴　人　大輿出版有限公司
　　代　表　人　周宇庭
　　上　訴　人　甲○○
　　被　　　告　金時代文化出版有限公司
　　兼右代表人　江淑端
　　被　　　告　庚○○
　　　　　　　　戊○○
　　　　　　　　己○○
　　　　　　　　丙○○
　　　　　　　　丁○○
　　　　　　　　乙○○
右上訴人等因自訴被告等違反著作權法案件，不服台灣高等法院中華民國八十九年七
月十九日第二審判決（八十八年度上訴字第二五四二號，自訴案號：台灣台北地方法
院八十八年度自字第四四一號），提起上訴，本院判決如左：
    主  文
原判決關於江淑端、庚○○、戊○○、己○○、丙○○、丁○○、乙○○部分均撤銷
，發回台灣高等法院。
其他上訴駁回。
    理  由
一撤銷發回部分：
原判決關於被告江淑端、庚○○、戊○○、己○○、丙○○、丁○○、乙○○部分以
上訴人大輿出版有限公司（下稱大輿公司）及甲○○自訴意旨略稱：上訴人甲○○（
即前大輿公司負責人）係專業地圖出版業者，為「大台北公車手冊」乙書之著作權人
，並領有內政部執照字號台內著字第三六一六六號著作權執照，嗣於八十七年一月一
日將上開著作之著作財產權轉讓予上訴人大輿公司（代表人周宇廷），頃悉有金時代
文化出版有限公司（下稱金時代公司）及其代表人江淑端與美術編輯丁○○夥同上訴
人之離職員工庚○○、戊○○、己○○、丙○○、乙○○等五人，於未經上訴人同意
或授權之情形下，擅自重製上訴人上開編輯著作，並略加增減刪修，定名為「大台北
縣市公車手冊」，持以行銷於市面上，與上訴人上開「大台北公車手冊」為市場上競
爭，就上開侵害著作對所繪製之各地理區域範圍大小之取捨、路段長短之採擇與描繪
、當地標竿建築物之選擇及標示（尤其是與公車站名無關之建物）、繪製位置所使用
之比例、就幹道與支線道路之挑選等等，均可比對得知，此有雙方出版物可資對照印
證，又庚○○等人，原服務於上訴人公司，或任編輯、美術編輯或任職業務部門，對
上訴人出版、銷售之上開著作知之甚稔，只因覬覦上訴人上開著作之市面上銷售金額
頗為可觀，遂分別於不同時期離職，再分別至金時代公司任職，或任發行人、主編、
或任業務人員或任美術編輯，共同侵害上訴人著作權；按「資料之選擇及編排具有創
作性為編輯著作，以獨立之著作保護之」，著作權法第七條第一項訂有明文，故上訴
人上開公車手冊（編輯著作）即受該法保護；因認被告（江淑端等七人）共犯著作權
法第九十一條第二項、第九十三條第一款、第三款之罪；經審理結果，認被告等犯罪
均不能證明，因而維持第一審諭知被告江淑端等七人均無罪之判決，駁回上訴人等在
第二審之上訴。
惟按：八十一年六月十日修正公布之著作權法，對於著作改採創作保護主義，而非註
冊保護主義，於創作完成時即享有著作權，至於是否註冊或登記，並非所問；著作權
法第六條規定：「就原著作改作之創作為衍生著作，以獨立之著作保護之；衍生著作
之保護，對原著作之著作權不生影響」，同法第二十八條前段規定：「著作人專有將
其著作改成衍生著作或編輯成編輯著作之權利」，因此著作人享有改作權，其將原著
作改作之衍生著作，若具原創性，改作之著作與原著作之著作權係各別原始的發生，
均受著作權法之保護。本件依上訴人於原審提出之「大台北公車手冊」底頁記載，其
歷次出版日期依序為七十年一月、八十三年八月、八十四年三月，若其後八十三年八
月及八十四年三月二次之改版，係依七十年一月第一版增刪潤飾而具原創性，則上訴
人享有三個著作權之保護，且上訴人等於第一審之自訴狀係指訴江淑端等七人侵害其
「大台北公車手冊」之著作權，自訴狀內並未局限於著作權執照之「七十五年不詳月
」著作物，原判決未審究被告等是否侵害上訴人等享有之七十年一月、八十三年八月
、八十四年三月出版之著作物著作權，竟於理由欄謂：「自訴人甲○○提出內政部著
作權執照影本一件，主張為「大台北公車手冊」之著作權人。該著作權執照為七十五
年不詳月（影本不清淅）所發，該自訴人未提出該七十五年間之著作物，本院無從查
知其原始編輯著作之內容：該自訴人主張被告等以重製方法侵害其著作財產權，然揆
諸上揭著作權執照，其備註欄明載『本著作著作權之保障不包括引用他人之資料』，
故其保障範圍仍需查核其原始編輯著作，易言之，自訴人於本院審理中庭提之『大台
北公車手冊』，其頁底所載初版日期係七十年一月，次版日期係八十三年八月，再版
日期係八十四年三月，其增刪情形如何，有無逾越保障範圍而引用他人之資料，均無
從核對，就自訴人主張其享有著作權之著作，其內容範圍尚欠明確，故無從證明被告
等擅自重製」，尚嫌率斷而有違誤，上訴人等指摘原判決此部分違法，非無理由，應
認原判決此部分有撤銷發回之原因。著作權法第九十三條第一、三款，基於自訴意旨
審判不可分原則，應併予發回。
二上訴駁回部分：
按刑事訴訟法第三百七十六條所列各罪之案件，經第二審判決者，不得上訴於第三審
法院，法有明文。本件上訴人等自訴金時代文化出版有限公司違反著作權法第一０一
條（第一項）部分，核屬刑事訴訟法第三百七十六條第一款之案件，自不得上訴於第
三審法院，上訴人等竟復提起上訴，顯為法所不許，上訴人等此部分之上訴應予駁回
。
據上論結，應依刑事訴訟法第三百九十七條、第四百零一條、第三百九十五條前段，
判決如主文。
中      華      民      國    九十一    年      十      月    三十一    日
                              最高法院刑事第一庭
                                  審判長法官  施  文  仁
                                        法官  林  永  茂
                                        法官  蕭  仰  歸
                                        法官  花  滿  堂
                                        法官  陳  世  淙
      右正本證明與原本無異
                                              書  記  官
中      華      民      國    九十一    年     十一     月      七      日
